【裁判字號】    90,訴,115
【裁判日期】    900309
【裁判案由】    毒品危害防制條例
【裁判全文】
臺灣高雄地方法院刑事判決                            九十年度訴字第一一五號
    公  訴  人  臺灣高雄地方法院檢察署檢察官
    被      告  甲○○
右列被告因違反毒品危害防制條例案件，經檢察官提起公訴（八十八年度偵字第四五
九一號、八十九年度毒偵字第九五號、第八七九號、第一四○七號）本院判決如左：
      主  文
甲○○連續施用第一級毒品，累犯，處有期徒刑壹年。扣案毒品海洛因粉末（淨重零
點零玖公克、包裝重零點壹伍公克）、注射針筒貳支、塑膠鏟子壹支、海洛因殘渣袋
壹個均沒收銷毀。
      事  實
一、甲○○前於民國八十六年三月間因違反槍砲彈藥刀械管制條例案件，經本院判處
    有期徒刑五月，八十六年六月二十四日確定，於八十六年七月二十四日易科罰金
    執行完畢。詎其不知悔改，於八十七年八月間，因施用毒品案件，經台灣高雄地
    方法院檢察署檢察官聲請本院以八十七度毒聲字第二一九六號裁定送觀察、勒戒
    後，認無繼續施用毒品之傾向，業經台灣高雄地方法院檢察署檢察官於八十七年
    十月五日以八十七年度偵字第一八九七一號不起訴處分確定在案。詎其又不知悔
    悟，明知海洛因業經公告列為毒品防害防制條例第二條第二項第一款之第一級毒
    品，不得非法持有、施用，竟猶不知戒絕，基於施用第一級毒品海洛因之概括犯
    意，自八十八年二月初起，迄於八十九年一月二十四日止，連續先在高雄市○○
    區○○里○○○路八十號住處或其他隱蔽處，非法施用第一級毒品海洛因多次，
    經警於八十八年二月八日十一時五十分許，在其住處市○○區○○里○○○路八
    十號住處查獲，並扣得施用毒品所用之器具注射針筒二支、塑膠鏟子一支、海洛
    因殘渣袋一個；經解送至台灣高雄地方法院檢察署經檢察官飭回後仍繼續吸食海
    洛因毒品，迄於至八十八年五月九日之時經警拘提到案，並經台灣高雄地方法院
    檢察署檢察官聲請本院以八十八度毒聲字第一九五三號裁定送觀察、勒戒後，認
    有繼續施用毒品之傾向，聲請本院以八十八年毒聲字三八五二號裁定令入強制戒
    治處所施以強制戒治，嗣因強制戒治已屆滿三月成效評定為合格，再經聲請由本
    院以八十八年毒聲字七四一一號裁定停止戒治，所餘期間付保護管束，詎甲○○
    於保護管束期間，不知悔悟，承前開施用第一級毒品之概括犯意，繼續施用第一
    級毒品海洛因，為警於八十八年十一月二十一日十五時許，在高雄市○○區○○
    街八十巷萬善寺內查獲，經其同意採尿後飭回，送驗發現含有嗎啡陽性反應，經
    高雄市政府警察局小港分局函送該案至臺灣高雄地方法院檢察署檢察官偵辦中，
    甲○○仍承前開施用第一級毒品之概括犯意，又繼續施用第一級毒品海洛因，又
    於八十九年一月五日十一時三十分許，經警於高雄市○○區○○路附近查獲，經
    徵得其同意採尿送驗，發現仍有毒品嗎啡陽性反應。甲○○仍繼續施用，復於八
    十九年一月二十四日經警持搜索票搜查其住處，並自甲○○身上查扣第一級毒品
    海洛因（淨重○點○九公克，包裝袋重○點一五公克）始悉上情。甲○○則因違
    反保護管束情節重大，經台灣高雄地方法院檢察署檢察官聲請本院撤銷停止戒治
    ，另入戒治處所施以強制戒治，於八十九年九月一日再執行戒治期滿。
二、案經高雄縣警察局鳳山分局及高雄市政府警察局小港分局分別移送臺灣高雄地方
    法院檢察署檢察官偵查起訴。
    理  由
一、右開事實，業經被告甲○○偵審中坦承不諱，而被告先後為警於(1)八十八年二月
    八日十一時五十分許；(2)八十八年十一月二十一日十五時許；(3)八十九年一月五
    日十一時三十分許；(4)八十九年一月二十四日十八時三十分許；四次經警查獲後
    解送警局所採集之尿液，送驗結果，確檢出嗎啡陽性反應，此有高雄縣衛生局
    八十八年二月二十二日八八煙檢字第五二四號；高雄市立凱旋醫院八十九年一
    月二十八日高市凱醫檢字第四五六號、同院八十八年十二月十日高市凱醫檢字
    第四○三號、同院八十九年二月二十五日高市凱醫檢字第四八四號煙毒尿液檢
    驗成績書共五紙在卷可憑。而扣案粉末送驗含海洛因成份，淨重○點○九公克（
    包裝重○點一五公克），此有法務部調查局編號00000000號鑑定通知書一紙在卷
    及吸食用具注射針筒二支、塑膠鏟子一支、海洛因殘渣袋一個等扣案可憑。被告
    前開自白核與事實相符，足堪採信。又被告前曾於八十七年間，因施用毒品案件
    ，經台灣高雄地方法院檢察署檢察官聲請本院以八十七度毒聲字第一九四八號裁
    定送觀察、勒戒後，認無繼續施用毒品之傾向，業經台灣高雄地方法院檢察署檢
    察官為不起訴處分。詎其又不知悔改，又遭查獲施用毒品，並經台灣高雄地方法
    院檢察署檢察官聲請本院以八十八度毒聲字第一九五三號裁定送觀察、勒戒後，
    認有繼續施用毒品之傾向，聲請本院以八十八年毒聲字三八五二號裁定令入強制
    戒治處所施以強制戒治，嗣因強制戒治已屆滿三月成效評定為合格，再經聲請由
    本院以八十八年毒聲字七四一一號裁定停止戒治，並因再犯吸毒案而再經本院以
    八十九年毒聲字二一五號裁定撤銷停止戒治，於八十九年九月一日戒治期滿等事
    實，有上開不起訴處分書、本院相關裁定書、被告全國前案記錄表、臺灣高雄地
    方法院檢察署刑案資料查註記錄表各一份在卷可稽。是其於五年內再犯本件毒品
    危害防制條例第十條第一項之罪，事證明確，應依法予以論科。
二、按海洛因係毒品危害防制條例第二條第二項第一款所稱之第一級毒品，不得持有
    、施用。次按犯毒品危害防制條例第十條施用第一級、第二級毒品之罪者，檢察
    官應先將被告送勒戒處所觀察、勒戒，經觀察、勒戒後，認無繼續施用毒品傾向
    者，應由檢察官為不起訴之處分。依此為不起訴處分後，五年內再犯第十條施用
    第一級、第二級毒品之罪，經聲請觀察、勒戒後，認有繼續施用毒品傾向者，則
    應依一般刑事訴訟程序處理，此觀諸毒品危害防制條例第二十條第一項、第二項
    前段、第三條前段規定自明。被告前既已因施用毒品案件，經受觀察、勒戒後，
    而獲不起訴處分在案，其於五年內再度施用毒品，依上開規定，即應予以論罪科
    刑。核被告所為，係犯毒品危害防制條例第十條第一項之施用第一級毒品罪，至
    被告非法持有海洛因後，進而施用，其持有之低度行為應被施用之高度行為所吸
    收，故均不另論其非法持有第一級毒品海洛因罪。又被告先後多次施用第一級毒
    品海洛因之行為，時間緊接，且反覆為之，所犯又係同一罪名之罪，顯係基於概
    括犯意為之，應依連續犯規定論以一罪，並加重其刑。被告前有如事實欄所載之
    犯罪科刑及執行情形，此有臺灣高雄地方法院檢察署刑案資料查註記錄表在卷可
    稽，其受有期徒刑執行完畢後，五年內再犯本件有期徒刑以上刑之罪，為累犯，
    依法加重其刑。爰審酌被告有不良素行，已如前述，其於毒品危害防制條例施行
    後，又因施用毒品案件經警查獲，並送觀察、勒戒後為檢察官不起訴處分後，仍
    未能戒絕毒品，並隨即再犯並遭查獲數次，顯見戒毒意志不堅且無悔改之意，有
    失政府制定毒品危害防制條例之立法美意，本不宜寬貸，惟念其施用毒品乃自戕
    一己之身體健康，尚未害及他人，且犯後已坦承犯行，態度良好等一切情狀，量
    處如主文所示之刑。扣案之注射針筒二支、塑膠鏟子一支、海洛因殘渣袋一個，
    為專供施用毒品之器具，暨扣案粉末，為第一級毒品海洛因，淨重○點○九公克
    均應依毒品危害防制條例第十八條前段規定宣告沒收銷毀。
三、移送並辦部份略以：被告於前開戒治期滿後，又於八十九年十一月十六日遭查獲
    施用第一級毒品海洛因，與前開起訴部份有連續犯之關係云云。經查被告自稱戒
    治後本來改了，後來找不到工作，心情不佳，才又開始吸食等語，而被告於八十
    九年一月自繼續入所戒治，迄八十九年九月一日期滿出所，復於同年十一月間遭
    查獲施用毒品，其相隔期間接近一年，時間是否緊接已有疑義，況被告既經完整
    執行戒治程序，堪認於戒治期滿出所之時已經戒除惡習，該部份應認另行起意再
    犯，與本案尚無連續犯裁判上一罪之關係，本院爰不併予審理，應退由檢察官依
    三犯毒品危害防治條例之罪處理，併此敘明。
據上論斷，應依刑事訴訟法第二百九十九條第一項前段，毒品危害防制條例第十條第
一項、第十八條前段、第二十條第三項前段，刑法第十一條前段、第五十六條、第四
十七條，判決如主文
中      華      民      國      九  十      年      三    月      九  日
                                台灣高雄地方法院刑事第三庭
                                        法  官


司法院資訊處製作；財團法人民間司法改革基金會備份。
